【裁判字號】    99,上易,1704
【裁判日期】    990831
【裁判案由】    竊盜
【裁判全文】
臺灣高等法院刑事判決                99年度上易字第1704號
上  訴  人
即  被  告  甲○○
上列上訴人因竊盜案件，不服臺灣板橋地方法院99年度易字第
1050號，中華民國99年6月9日第一審判決（起訴案號：臺灣板橋
地方法院檢察署99年度偵字第3486號），提起上訴，本院判決如
下：
    主  文
上訴駁回。
    理  由
一、依刑事訴訟法第350條、第361條、第362條、第367條規定，
    不服地方法院之第一審判決而上訴者，須提出上訴書狀，並
    應敘明具體理由，為上訴必備之程式；其所提出之書狀未敘
    述上訴理由，或僅曾以言詞陳述上訴理由者，均應於上訴期
    間屆滿後20日內補提理由書於第一審法院。第一審法院經形
    式審查，認逾期未補提上訴理由者，應定期間先命補正；逾
    期未補正者，為上訴不合法律上之程式，應以裁定駁回。倘
    已提出上訴理由，但所提非屬具體理由者，則由第二審法院
    以上訴不合法律上之程式，判決駁回。而所謂具體理由，必
    係依據卷內既有訴訟資料或提出新事證，指摘或表明第一審
    判決有何採證認事、用法或量刑等足以影響判決本旨之不當
    或違法，而構成應予撤銷之具體事由，始克當之（例如：依
    憑證據法則具體指出所採證據何以不具證據能力，或依憑卷
    證資料，明確指出所為證據證明力之判斷如何違背經驗、論
    理法則）；倘僅泛言原判決認定事實錯誤、違背法令、量刑
    失之過重或輕微，而未依上揭意旨指出具體事由，或形式上
    雖已指出具體事由，然該事由縱使屬實，亦不足以認為原判
    決有何不當或違法者（例如：對不具有調查必要性之證據，
    法院未依聲請調查亦未說明理由，或援用證據不當，但除去
    該證據仍應為同一事實之認定），皆難謂係具體理由，俾與
    第二審上訴制度旨在請求第二審法院撤銷、變更第一審不當
    或違法之判決，以實現個案救濟之立法目的相契合，並節制
    濫行上訴（參照最高法院97年度台上字第892 號刑事判決意
    旨）。
二、原審判決：
  (一)犯罪事實認定：甲○○前因竊盜案件，經本院以95年度易字
    第126號判處有期徒刑7月，嗣經臺灣高等法院以95年度上易
    字第1005號判決駁回上訴確定，已於民國96年3月30日縮刑
    期滿執行完畢。復因竊盜案件，經本院以97年度簡字第3968
    號判處有期徒刑4月確定，已於97年月25日易科罰金執行完
    畢。又因竊盜案件，經本院以97年度訴字第4568號判處有期
    徒刑5月確定，已於98年3月19日易科罰金執行完畢。詎不知
    悔改，仍基於意圖為自己不法所有之犯意，分別實行下列行
    為：(一)於98年12月26日凌晨3時至5時間之某時，攜帶客觀上
    可供兇器使用之螺絲扳手1支（未扣案），至臺北縣土城市
    ○○路某處之機車堤外便道，以所攜帶之螺絲扳手，將陳素
    蓉所有、停在該處路邊之車號619-BLN號重型機車之車牌1面
    拆下而竊取之。得手後擬供自己使用，以掩飾其身分。(二)於
    99年1月14日上午9時50分許，駕駛車號原為J6Y-708號重型
    機車（改懸掛上開竊得之619-BLN號車牌），至臺北縣土城
    市○○街27號前，趁乙○○下車離開所駕駛之車號OSR-372
    號重型機車至附近攤位買菜、該機車之置物箱疏未關閉上鎖
    之機會，徒手竊取乙○○所有、放在該機車置物箱內之皮包
    1個（其內有長皮夾1個、零錢包1個、現金新臺幣《下同》
    2,069元等物）。甫得手後，擬駕駛上開懸掛619-BLN號車牌
    之機車離去之際，適乙○○因路人示警而及時察覺遭竊，大
    聲求援，經路人圍捕並報警到場處理，扣得其上揭竊得之
    619-BLN號車牌1面（已發還陳素蓉）及皮包1個（其內有長
    皮夾1個、零錢包1個、現金2,069元等物，均已發還乙○○
    ），始悉上情。
  (二)理由敘明：一上揭事實，迭據被告甲○○於警詢、偵訊及本
    院審理時坦承不諱，核與被害人陳素蓉、告訴人乙○○於警
    詢時之指述情節相符，且有目擊證人馮高樂於警詢及偵訊時
    、林獻章於警詢時之證述可參，此外並有搜索扣押筆錄暨扣
    押物品目錄表各1份、贓物認領保管單2紙、車輛尋獲電腦輸
    入單1紙、查獲現場及贓證物照片5幀（見偵卷第39至41頁）
    、監視器翻拍照片6幀（見偵卷第42頁）附卷可憑，足認被
    告之自白與事實相合。綜上，本案事證已臻明確，被告犯行
    均堪認定，應依法論科。二按刑法第321條第1項第3款所謂
    「兇器」，其種類並無限制，凡客觀上足對人之生命、身體
    、安全構成威脅，具有危險性之器具皆屬之，此有最高法院
    79年台上字第5253號判例意旨可資參照。本案被告持以行竊
    之螺絲扳手，雖未扣案，惟依被告所供係一般五金行販賣之
    金屬材質工具（見本院卷19頁），衡諸一般生活經驗，該工
    具之質地應屬堅硬，且有把手可供握取操作，始可能拆卸有
    螺絲緊鎖之車牌，倘若持以揮刺擊砍，衡情足以危害人之生
    命、身體、安全，具客觀上之危險性，自屬兇器無疑。是核
    被告所為，係犯刑法第321條第1項第3款之攜帶兇器竊盜罪
    （上揭事實欄第一項(一)部分）、同法第320條第1項之竊盜罪
    （上揭事實欄第一項(二)部分）。而所犯上開二罪，犯意各別
    ，行為互殊，應予分論併罰。又被告曾受如上揭事實欄第一
    項所述之有期徒刑執行完畢，有臺灣高等法院被告前案紀錄
    表1份在卷可考，其於受有期徒刑之執行完畢後，5年以內故
    意再犯本案有期徒刑以上之上開二罪，均為累犯，應依刑法
    第47條第1項規定加重其刑。
  (三)審酌被告昔有多次竊盜前科紀錄，素行不佳，其正值壯盛之
    年，不思以正當方法得財，竟任意行竊他人財物，兼衡其犯
    罪手段、所竊財物之價值、對於被害人造成之危害程度及自
    始至終均坦承犯行、犯罪後之態度尚佳等一切情狀，判處「
    甲○○攜帶兇器竊盜，累犯，處有期徒刑捌月。又竊盜，累
    犯，處有期徒刑捌月。應執行有期徒刑壹年。」。
  (四)故原審判決已就量刑刑度詳為審酌並明其理由，原審判決
    認事用法，核無違誤，量刑亦屬妥適。
三、本件被告上訴意旨略以：(一)查被告於98年12月26日凌晨3時
    許，到土城市○○路機車堤外便道，以小扳手將他人之機車
    車牌拆下，掛在自己的機車上，到土城市○○街27號竊取乙
    ○○機車置物箱之皮包一個，被路人圍捕，報警查獲。(二)查
    被告坦承竊取車牌，懸掛在自己的機車上，再竊取路邊機車
    置物箱內之皮包，被告之目的在行竊，今被告被判二個竊盜
    罪，已有不符。(三)再查被告雖然有多次竊盜之前科紀錄，但
    所犯都是輕微之竊盜案，而被告在竊取車牌時也是順手從被
    告機車內取出小扳手拆下車牌，而小扳手也不足以傷害性命
    身體，今以加重竊盜罪判刑，亦有不符。(四)被告上有年邁老
    母親，小孩年幼，太太長期找不到工作，家庭經濟困難，迫
    不得已才會行竊，被告目前有正當工作，有在職證明書可證
    ，受此次教訓後，下次絕對不敢再犯，請求能從輕量刑，讓
    被告有自新的機會，則終身感激不盡云云。
四、經查：
  (一)被告所犯上開二罪，時間相隔20日，犯罪地點又有差異，原
    審判決認定其犯意各別，行為互殊，應予分論併罰；核無不
    合。
  (二)次按刑法第321條第1項第3款所謂「兇器」，其種類並無限
    制，凡客觀上足對人之生命、身體、安全構成威脅，具有危
    險性之器具皆屬之，最高法院79年台上字第5253號著有判例
    。原審判決以：本案被告持以行竊之螺絲扳手，雖未扣案，
    惟依被告所供係一般五金行販賣之金屬材質工具（見原審卷
    19頁），衡諸一般生活經驗，該工具之質地應屬堅硬，且有
    把手可供握取操作，始可能拆卸有螺絲緊鎖之車牌，倘若持
    以揮刺擊砍，衡情足以危害人之生命、身體、安全，具客觀
    上之危險性，自屬兇器無疑。因認：核被告所為，係犯刑法
    第321條第1項第3款之攜帶兇器竊盜罪（上揭事實欄第一項
    (一)部分）；並無違反一般生活之經驗及論理法則。
  (三)本件原審判決於量刑時，已依規定就量刑刑度詳為審酌並
    明其理由，原審之量刑既未逾越法定刑度，亦未濫用自由裁
    量之權限，於法並無不合，亦無過重之情形。至於被告上訴
    意旨所指「被告上有年邁老母親，小孩年幼，太太長期找不
    到工作，家庭經濟困難，迫不得已才會行竊，被告目前有正
    當工作，有在職證明書可證」乙節，尚不足以影響原審判決
    量刑刑度之本旨，亦不足以認原審判決有何不當或違法，核
    非上開法條規定之上訴應敘述之具體理由。
  (四)本件被告上訴意旨並未依據卷內既有訴訟資料或提出新事證
    ，指摘或表明第一審判決有何採證認事、用法或量刑等足以
    影響判決本旨之不當或違法，而構成應予撤銷之具體事由，
    依上開說明，本件被告上訴顯無具體理由，而不合法定程式
    ；應予駁回，並不經言詞辯論為之。
據上論斷，依刑事訴訟法第367條前段、第372條，判決如主文。
中    華    民    國    99    年    8     月    31    日
                  刑事第三庭    審判長法  官 陳博志
                                      法  官 許文章
                                      法  官 劉興浪
以上正本證明與原本無異。
不得上訴。
                                      書記官 阮桂芳
中    華    民    國    99    年    9     月    1     日

司法院資訊處製作；財團法人民間司法改革基金會備份。
